【裁判字號】    92,易,855
【裁判日期】    920527
【裁判案由】    妨害家庭
【裁判全文】
臺灣臺中地方法院刑事判決                          九十二年度易字第八五五號
    公  訴  人  臺灣臺中地方法院檢察署檢察官
    被      告  甲○○
    選任辯護人  張震律師
    被      告  乙○○
右列被告因妨害家庭案件，經檢察官聲請以簡易判決處刑（九十二年度偵字第五九九
號），本院臺中簡易庭認不宜逕以簡易判決處刑（九十二年度中簡字第四二二號），
簽移本院刑事庭依通常程序審理，本院判決如左：
    主  文
甲○○連續與有配偶之人相姦，處有期徒刑月，如易科罰金以佰元折算壹日。
乙○○公訴不受理。
    事  實
一、甲○○明知乙○○為有配偶之人，竟自民國九十一年四月十五日起，基於概括犯
    意，與其在臺中市○○路一一九號一三樓之五租屋處同居，並連續發生性關係二
    次。嗣於九十一年五月二十一日，乙○○在其配偶丙○○追問下，不得已帶同丙○○至上開租屋處，丙○○始知悉上情。
二、案經丙○○訴由臺灣臺中地方法院檢察署檢察官偵查後聲請以簡易判決處刑，本
    院臺中簡易庭認不宜逕以簡易判決處刑，簽移本院刑事庭依通常程序審理。
    理  由
壹、有罪部分
一、訊據被告甲○○固坦承與被告乙○○在右記時、地發生性關係之事實，但矢口否
    認有相姦之犯行，辯稱：其與乙○○發生性關係時，不知道乙○○已婚之身分云
    云。經查，被告甲○○與乙○○在右址租屋同居之事實，業據告訴人丙○○指述
    甚詳，且為被告所不否認。次查，被告甲○○業於九十一年十二月七日警詢中自
    承：其知道乙○○是有夫之婦等語，並於該次警詢時否認與乙○○發生過性關係
    ；迨至九十二年一月十四日檢察官偵查時始坦承其與乙○○有在臺中市○○路一
    一九號一三樓之五租屋處發生性關係二次，並供稱其於警詢中不承認是因為害怕
    被告訴通姦等語。是由被告甲○○歷次之供述，可以推知其與被告乙○○發生性
    關係時，顯已知悉乙○○係有配偶之人，其於本院審理時所辯，當屬避重就輕之
    詞，非可採信。此外，復有被告甲○○寫給乙○○之情書影本一件在卷可佐，本
    件事證已甚明確，被告甲○○之犯行堪以認定。
二、核被告甲○○所為，係犯刑法第二百三十九條後段之相姦罪。被告甲○○先後二
    次相姦行為，時間緊接，犯罪構成要件相同，顯係出於概括犯意為之，為連續犯
    ，應依刑法第五十六條之規定論以一罪，並加重其刑。爰審酌通姦罪之規範目的
    無非是「婚姻關係的維護」，然事實上該罪所能維護者僅止於形式上的婚姻關係
    ，對於婚姻的尊嚴及幸福婚姻之維護並無助益，蓋幸福之婚姻必須由夫妻雙方共
    同努力經營，這包括任何一方的自我成長，對他方的瞭解、包容與體諒，以及雙
    方對婚姻神聖性之尊重等眾多因素，「感情」既是人類自由意志的產物，性質上
    全然是主觀的，對之施以強制的手段，非但無益，恐更有害。因此，通姦罪的存
    在，並非維護幸福婚姻的正數，婚姻的成敗另有其他的決定因素，對於通姦行為
    的處罰，並不是維護美滿婚姻的有效手段，此由國外立法例已多有廢除通姦罪之
    例可以得知。通姦事件的被害人於心理上所蒙受的痛苦是不容否認的，然刑法的
    目的是為了保護法益，而非滿足個人的情緒，被害人之損害仍可經由民事賠償之
    方式獲得填補，或者經由夫妻雙方更深刻之內省與饒恕，尋求幸福婚姻之重建，
    因此，在我國刑法仍明文規定通姦罪之現況下，對於通姦行為之處罰仍不宜過重
    。本院審酌被告甲○○與乙○○同居之時間不長，且僅發生性關係二次，其犯罪
    後雖否認犯行，但仍積極尋求與告訴人和解之道，雖最終因無法支付告訴人求償
    之金額而未達成和解，但態度尚稱良好等一切情狀，量處如主文所示之刑，並諭
    知易科罰金之折算標準。
貳、不受理部分
一、公訴意旨略以：被告乙○○係有配偶之人，自民國九十一年四月十五日起，在臺
    台中市○○路一一九號一三樓之五租屋處，與被告甲○○發生性關係多次，因認
    被告乙○○涉有刑法第二百三十九條前段之通姦罪嫌等語。
二、按告訴乃論之罪，告訴人於第一審辯論終結前得撤回其告訴，又告訴經撤回者，
    應諭知不受理之判決，並得不經言詞辯論為之，刑事訴訟法第二百三十八條第一
    項、第三百零三條第三款、第三百零七條，分別定有明文。
三、查本件告訴人丙○○告訴被告乙○○通姦案件，起訴書認係犯刑法第二百三十九
    條前段之罪，依同法第二百四十五條第一項之規定，須告訴乃論。茲據告訴人丙○○於九十二年二月二十一日具狀撤回其對被告乙○○之告訴，依照上開說明，
    此部分爰不經言詞辯論，諭知不受理之判決。
據上論斷，應依刑事訴訟法第四百五十二條、第三百零三條第三款、第三百零七條、
第二百九十九條第一項前段，刑法第五十六條、第二百三十九條後段、刑法第四十一
條第一項前段，罰金罰鍰提高標準條例第二條，判決如主文。
中      華      民      國    九十二      年    五    月    二十七    日
                                        法  官  陳慧珊
右正本證明與原本無異。
如不服本判決，應於送達後十日內向本院提出上訴狀（須附繕本），上訴於臺灣高等
法院臺中分院。
                                        書記官
中      華      民      國      九十二      年    五    月    二十七    日
【附錄論罪科刑法條】
刑法第二百三十九條：
有配偶而與人通姦者，處一年以下有期徒刑；其相姦者亦同。


司法院資訊處製作；財團法人民間司法改革基金會備份。
